【裁判字號】    99,交聲,850
【裁判日期】    990519
【裁判案由】    交管條例聲異
【裁判全文】
臺灣板橋地方法院交通事件裁定         99年度交聲字第850號
原處分機關  交通部公路總局臺北區監理所板橋監理站
異  議  人
即受處分人  甲○○
上列異議人即受處分人因違反道路交通管理處罰條例案件，對於
交通部公路總局臺北區監理所板橋監理站民國99年3月30日所為
之板監裁字第裁41-C00000000號處分，聲明異議，本院裁定如下
：
    主  文
異議駁回。
    理  由
一、原處分意旨略以：異議人即受處分人甲○○於民國98年11月
    11日22時21分許，騎乘車牌號碼QB7-850號輕型機車，行經
    臺北縣泰山鄉○○路46巷口，因有「汽車駕駛人酒精濃度超
    過規定標準，達0.30MG/L」之違規行為，經臺北縣政府警察
    局新莊分局交通分隊警員當場填製北縣警交大字第C0000000
    0號舉發違反道路交通管理事件通知單予以舉發後，原處分
    機關於99年3月30日以板監裁字第裁41-C00000000 號違反道
    路交通管理事件裁決書，依道路交通管理處罰條例第35條第
    1項第1款、第67條第6項 (裁決書漏載第6項)、第24條第1項
    第2款（裁決書漏載此條）規定，裁處罰鍰新臺幣（下同）
    22,500元，自99年3月30日（裁決日）起1年內不得考領駕駛
    執照，並應參加道路交通安全講習等語。
二、異議意旨略以：伊當晚並無喝酒，不知為何酒測值會達0.3M
    G/L ，且伊要求進行第二次酒測，但被警方拒絕，為此聲明
    異議，請求撤銷原處分云云。
三、按汽車駕駛人飲用酒類或其他類似物後，其吐氣所含酒精濃
    度超過每公升0.25毫克以上者，不得駕車；汽車駕駛人，駕
    駛汽車經測試檢定酒精濃度超過規定標準者，處新臺幣15,
    000元以上60,000元以下罰鍰，並當場移置保管該汽車及吊
    扣其駕駛執照1年；並應接受道路交通安全講習，道路交通
    安全規則第114條第2款、道路交通管理處罰條例第35條第1
    項第1款、第24條第1項第2款分別定有明文。又汽車駕駛人
    違反本條例規定，應受吊扣駕駛執照處分，於汽車駕駛人係
    無駕駛執照駕車者，在所規定最長吊扣期間內，不得考領駕
    駛執照，同條例第67條第6項亦有明文。
四、經查：
(一)、異議人甲○○於98年11月11日22時21分許，騎乘車號QB7-85
    0號輕型機車，行經臺北縣泰山鄉○○路46巷口，為警攔停
    盤檢，並對其進行呼氣酒精濃度測試，當場測得其呼氣酒精
    濃度達每公升0.30毫克等情，為異議人所不否認，並有異議
    人之呼氣酒精濃度測試單、臺北縣政府警察局北縣警交大字
    第C00000000號舉發違反道路交通管理事件通知單各1紙附卷
    可稽，是該部分之事實均堪認定屬實。
(二)、異議人雖辯稱：伊當晚並無喝酒，不知為何酒測值會達0.3M
    G/L 云云。惟經本院傳喚證人即舉發員警呂滄淵到庭並具結
    證稱：我們當天為了要進行酒駕攔檢，有把車道縮減成一個
    車道，該處是單行道，異議人車子過來時，靠近臨檢站時，
    他突然在中間緊急煞車往路邊停，我們就請異議人把車子牽
    過來，異議人下來時，他說他沒有喝酒，但是我們聞了他身
    上有些許的酒味，所以我們請他作測試，測試結果為0.30MG
    /L。當天我確實有請他漱口，有拿杯水給他，也有告知他可
    以休息15分鐘，但是異議人表示他不需要等，他可以直接測
    ，測出來之後異議人不說話，之後開口就說他沒有喝酒，我
    有告訴異議人說，我們酒測器都是經過標準局檢驗的，後來
    異議人不說話，就坐計程車離開等語（見本院99年5 月3 日
    訊問筆錄第2 頁）；又本件舉發員警所使用之呼氣酒精測試
    器（器號017315/049578 號），係經檢定合格之儀器，於本
    件異議人遭舉發違規之時( 即98年11月11日) 仍在檢定有效
    期限內，有經濟部標準檢驗局98年7 月6 日核發之呼氣酒精
    測試器合格證書影本1 份在卷可稽，另觀諸異議人所親簽之
    呼氣酒精濃度測試單（案號：157 ），異議人於進行測試時
    ，該測試器原係歸零之狀態（0.00MG/L），之後測得異議人
    之呼氣酒精濃度為0.30MG/L，而於異議人之後另受測試之二
    人（案號：158 、159 ），測試結果呼氣酒精濃度皆為
    0.00MG/L，有證人呂滄淵庭呈之呼氣酒精濃度測試單影本3
    紙在卷可參，是以，本案舉發員警呂滄淵所使用之測試器既
    經檢定合格，且其係因聞到異議人身上有酒味而對異議人進
    行酒測，並測得異議人之呼氣酒精濃度達0.30MG/L，另其後
    受測試之二人之測試值分別皆為0.00MG/L，足見該測試器並
    無故障情事，異議人之上揭呼氣酒精濃度測試值堪認為真，
    足認異議人於受測前確有飲用酒類，異議人空言辯稱其並未
    飲酒，不知為何會測得該數值云云，自無足採。
(三)、至異議人另辯稱：伊要求進行第二次酒測，但被警方拒絕云
    云。惟依據內政部警政署於93年6 月14日以警署交字第0930
    091085號函頒之標準作業程序規定：駕駛人呼氣酒精濃度經
    執勤員警依據「取締酒後駕車程序」完成檢測後，不論有無
    超過標準，均不得實施第二次檢測，以統一執法作為，亦有
    證人呂滄淵庭呈之函釋乙份在卷可按。而上開標準作業程序
    規定，固然僅係在規範警察機關業務處理方式，所為非直接
    對外發生法規範效力之一般、抽象規定，惟考其目的無非係
    使執行勤務之警員在面對大量的交通違規事件時有所依循，
    因而得提高行政效率並減少相同情節事件卻有不同效果的規
    範不穩定與不公平情形。是以，本件舉發員警在呼氣酒精測
    試器正常運作未發生故障之情形下，僅對異議人實施一次酒
    精濃度測試，並非獨薄於異議人，而係符合公平原則之行政
    作為，並無不當，故異議人要求重新對其實施酒精濃度測試
    ，於法並非有據，尚難僅以本件舉發員警未對其施以第二次
    酒測而卸免其罰責。
五、綜上所述，本件異議人確有汽車駕駛人酒精濃度超過規定標
    準之違規行為，且異議人於本件違規行為當時並未持有機車
    駕照乙節，亦有異議人之駕照基本資料查詢結果乙紙附卷可
    佐，故原處分機關援引道路交通管理處罰條例第35條第1 項
    第1 款、第67條第6 項( 裁決書漏載第6 項) 、第24條第1
    項第2 款（裁決書漏載此條）規定，裁處罰鍰新臺幣22,500
     元 ，自99年3 月30日（裁決日）起1 年內不得考領駕駛執
    照，並應參加道路交通安全講習，核無違誤，本件異議為無
    理由，應予駁回。
據上論斷，應依道路交通案件處理辦法第19條，裁定如主文。
中    華    民    國    99    年    5     月    19    日
                  交通法庭    法  官   陳昭筠
以上正本證明與原本無異。
如不服本裁定應於送達後5日內向本院提出抗告狀。
                              書記官   黃文儀
中    華    民    國    99    年    5     月    24    日

司法院資訊處製作；財團法人民間司法改革基金會備份。
